【裁判字號】    97,交上易,204
【裁判日期】    970926
【裁判案由】    過失傷害
【裁判全文】
臺灣高等法院刑事判決               97年度交上易字第204號
上  訴  人  臺灣板橋地方法院檢察署檢察官
上  訴  人
即  被  告  甲○○
            乙○○
上列上訴人因被告等過失傷害案件，不服臺灣板橋地方法院97年
度交易字第141號，中華民國97年5月13日第一審判決（起訴案號
：臺灣板橋地方法院檢察署97年度調偵字第18號），提起上訴，
本院判決如下：
    主  文
上訴駁回。
    事  實
一、甲○○、乙○○於民國96年8月6日上午7時許，分別騎乘車
    牌號碼CYA（起訴書誤載為CAY）-979號、K3G-678號重型機
    車，均沿臺北縣永和市永福橋往臺北市方向行駛，行經永福
    橋上橋處時，甲○○、乙○○本應注意騎乘機車行駛時，駕
    駛人應注意車前狀況及兩車併行之間隔，並應隨時採取必要
    之安全措施，而依當時天氣晴朗，日間有自然光線，柏油路
    面乾燥，無缺陷及障礙物，路況與視距均良好，並無不能注
    意之情事，甲○○竟疏未注意車前狀況並與他車保持併行之
    安全間隔，復未隨時採取必要之安全措施，適右前方有因閃
    避其右前方腳踏車，亦疏未注意與他車保持併行之安全間隔
    而逕向左偏移行駛之乙○○騎乘上開重型機車，致甲○○騎
    乘之機車前方部位擦撞乙○○上開機車左後側，甲○○及乙
    ○○因此人車倒地，造成甲○○受有左肘、左前臂、左腕及
    右膝擦傷之傷害，乙○○則受有右側肱骨頸骨折、雙側肘部
    及膝部挫傷之傷害。甲○○、乙○○於肇事後，經路人報警
    ，嗣其二人向據報前來處理之臺北縣政府警察局永和分局警
    員陳倍奇坦承肇事，且接受裁判。
二、案經甲○○、乙○○訴由臺北縣政府警察局永和分局報請臺
    灣板橋地方法院檢察署檢察官偵查起訴。
    理  由
一、證據能力：
    查被告甲○○、乙○○對於下列各項證據方法之證據能力均
    未爭執，本院審酌各證據方法作成時之情況，認為並無不適
    當之情事，依刑事訴訟法第159條之5規定，均得作為證據，
    合先敘明。
二、認定犯罪事實所憑之證據及理由：
    訊據上訴人即被告甲○○、乙○○固坦承於前揭時間，分別
    騎乘上開機車行經上述地點發生車禍致人受傷之事實不諱，
    但均矢口否認有被訴過失傷害之犯行。被告甲○○辯稱：伊
    當時是正常行駛，是乙○○先擦撞到橋邊，才急速向左，偏
    到我的車道來，也沒有打方向燈而造成本件車禍，所以伊並
    沒有過失云云；被告乙○○辯稱：伊當時為了閃腳踏車而向
    左偏駛，因如果不偏駛，難道叫伊去撞擊腳踏車嗎，伊已盡
    了注意義務，本件車禍伊並沒有過失，甲○○所受傷害跟伊
    的行為也沒有因果關係云云。惟查：
  (一)上揭過失傷害之事實，業據被告甲○○、乙○○分別於警詢
    、偵查及原審法院審理中供證在卷，並有道路交通事故調查
    表(一)、(二)、現場圖、談話紀錄表及車禍現場、車損之照片共
    12幀在卷可稽。又甲○○確因本件車禍而受有左肘、左前臂
    、左腕及右膝擦傷之傷害，乙○○則受有右側肱骨頸骨折、
    雙側肘部及膝部挫傷之傷害等情，亦分別有甲○○提出之國
    防醫學院三軍總醫院附設民眾診療服務處96年8月6日診斷證
    明書、乙○○提出之前開醫院96年8月6日診斷證明書各一份
    附卷足憑。
  (二)被告甲○○、乙○○雖以前詞置辯。惟查：本次車禍發生經
    過，業據證人即被告甲○○於96年8月6日警詢時供稱：伊當
    時行駛永福橋之右側車道至肇事地點，伊右前方一二公尺處
    有一部由乙○○騎乘之機車突然向左邊行駛，該機車之左後
    車尾與伊機車車頭發生碰撞等語；又於同月11日警詢時供稱
    ：伊當時騎乘機車在永福橋右側車道靠路中心之雙黃線行駛
    至肇事地點前，乙○○騎乘之機車與伊同向行駛於右側車道
    在伊右前方2至3公尺距離處，伊那時欲從該車左側超過時，
    突然對方重心不穩往左偏，撞上伊，伊那時已來不及反應，
    伊機車車頭與對方機車不明處發生碰撞等語；復於同年10月
    16日警詢時供稱：車禍發生前，伊看到對方（指乙○○）騎
    乘機車在伊右前方約十多公尺處等語；另於原審法院審理中
    結證稱：那天伊騎乘機車上橋的時候，伊看到乙○○的機車
    是在伊的右前方，然後她不知道何原因，突然向左偏駛過來
    ，然後她的機車左側撞到我的機車右前側，然後我們就一起
    倒地，倒地之後伊機車有壓到蕭女等語。又證人即被告乙○
    ○於96年10月12日警詢亦供稱：伊當時騎乘機車看見右方有
    一部腳踏車，約在上橋處三分之一左右，正當伊要通過該部
    腳踏車時突然發現伊所騎乘機車後方被碰撞一下，之後就人
    車倒地等語；復於原審法院審理中結證稱：當時伊機車跟後
    面的機車車輛還有一大段距離，所以伊才超越腳踏車，伊是
    超越腳踏車之後才被撞的等語。證人即被告甲○○、乙○○
    上述供證情節，核與上開道路交通事故現場圖、車禍現場照
    片、診斷證明書所示之本件車禍現場、被告二人之行車方向
    及受傷部位等情相合。再徵之被告甲○○、乙○○於偵查中
    均已供承本件車禍有過失等語（見97年偵字第18號偵查卷第
    9頁）。綜上各節，堪認被告甲○○於車禍發生前既已看見
    右前方被告乙○○騎乘之機車，其仍貿然向前行駛，因此擦
    撞向左偏駛由乙○○騎乘之機車，顯見被告甲○○行駛時確
    有未注意車前狀況並與他車保持併行之安全間隔之情形。其
    辯稱被告乙○○先擦撞到橋邊才急速向左偏到其車道上，其
    無過失云云，與事實不符，自無可採。又被告乙○○於本件
    車禍當時為閃避左前方之腳踏車而向左偏駛時，亦未注意與
    左方行駛中之車輛是否保持安全間隔，致其左後方由被告甲
    ○○行駛之車輛見狀煞車不及，兩車因此互相碰撞後人車倒
    地受傷，被告乙○○於行駛時亦有未注意與他車保持併行之
    安全間隔甚為明確。被告乙○○騎乘機車本有注意車前狀況
    之義務，是其就前方有腳踏車騎士之情形非不能注意，如有
    狀況應減速慢行，其未注意此狀況，為閃避腳踏車未注意後
    有來車，逕行向左偏駛，難認已盡注意義務。被告甲○○、
    乙○○於本院審理中辯稱渠等並無過失云云，應係卸責之詞
    ，均非足採。
  (三)按汽車（含機車）行駛時，駕駛人應注意車前狀況及兩車併
    行之間隔，並隨時採取必要安全措施，道路交通安全規則第
    94條第3項定有明文。被告甲○○、乙○○均領有重型機車
    駕駛執照（見上開道路交通事故調查報告表(二)31駕駛執照種
    類欄之記載），且騎乘機車行駛於市區道路上，自應注意上
    開安全規定。而肇事當時天氣晴朗，日間有自然光線，柏油
    路面乾燥，無缺陷及障礙物，路況與視距均良好，有上開道
    路交通事故調查報告表(一)可稽，被告甲○○、乙○○並非不
    能注意及此，被告甲○○竟疏於注意車前狀況，及其與被告
    乙○○均未與他車保持併行之安全間隔，復未隨時採取必要
    之安全措施，貿然行駛，致被告甲○○所騎乘之機車擦撞被
    告乙○○上開機車，致甲○○、乙○○均有受傷，被告甲○
    ○、乙○○對本件車禍之發生均有過失。又告訴人即被告甲
    ○○因本件車禍受有左肘、左前臂、左腕及右膝擦傷之傷害
    ，告訴人即被告乙○○則受有右側肱骨頸骨折、雙側肘部及
    膝部挫傷之傷害，俱如前述，則被告甲○○、乙○○之過失
    行為分別與證人乙○○、甲○○之傷害間，均具有相當因果
    關係。
  (四)本案事證明確，被告甲○○、乙○○過失傷害犯行均堪認定
    ，應依法論科。
三、核被告甲○○、乙○○所為，均係犯刑法第284條第1項前段
    之過失傷害罪。又被告甲○○、乙○○於本件車禍肇事後，
    經路人報警，嗣其二人向據報前來處理之臺北縣政府警察局
    永和分局警員陳倍奇坦承肇事且接受裁判等情，業據被告二
    人供明在卷，並有道路交通事故肇事人自首情形紀錄表一件
    附卷可憑，為對於未發覺之罪自首而受裁判，均應依刑法第
    62條前段之規定減輕其刑。
四、原審同此事實認定，依刑法第284條第1項前段、第41條第1
    項前段、第62條前段，刑法施行法第1條之1第1項、第2項前
    段之規定，審酌被告甲○○、乙○○之過失程度、渠等所受
    傷害、損害，及乙○○所受傷勢較甲○○嚴重，該被告二人
    因就和解金額之意見不一致而未能達成和解，兼衡渠等前無
    犯罪紀錄（見卷附本院被告前案紀錄表）、智識程度，暨犯
    後均否認犯行之態度等一切情狀，量處被告甲○○拘役伍拾
    日，乙○○拘役貳拾日，並均諭知易科罰金之折算標準以新
    臺幣一千元折算一日。其認事用法，核無違誤，量刑亦甚妥
    適。檢察官依乙○○請求上訴以被告甲○○量刑過輕云云，
    被告二人上訴均否認過失，指摘原判決不當，核無理由，均
    應駁回。被告乙○○請求諭知緩刑，惟其尚未與被害人甲○
    ○和解、賠償損害，爰不予緩刑宣告，附此敘明。
據上論斷，應依刑事訴訟法第368條，判決如主文。
本案經檢察官劉文水到庭執行職務。
中    華    民    國    97    年    9     月    26    日
                  刑事第十二庭  審判長法  官   蔡永昌
                                      法  官   施俊堯
                                      法  官   陳榮和
以上正本證明與原本無異。
不得上訴。
                                      書記官   林吟玲
中    華    民    國    97    年    9     月    26    日
附錄：本案論罪科刑法條全文
刑法第284條第1項
因過失傷害人者，處六月以下有期徒刑、拘役或五百元以下罰金
，致重傷者，處一年以下有期徒刑、拘役或五百元以下罰金。


司法院資訊處製作；財團法人民間司法改革基金會備份。
